臺灣苗栗地方法院刑事判決　　　　　　　 100年度易字第72號
公　訴　人　臺灣苗栗地方法院檢察署檢察官
被　　　告　陳陳裕
選任辯護人　戴愛芬律師
　　　　　　羅秉成律師
　　　　　　曾能煜律師
上列被告因詐欺案件，經檢察官提起公訴（99年度偵字第6252號
），本院判決如下：
    主  文
陳陳裕犯詐欺取財罪，處有期徒刑柒月，減為有期徒刑月又拾
伍日，如易科罰金，以銀元參佰元即新臺幣玖佰元折算壹日。
    事  實
一、陳陳裕為係苗栗縣竹南鎮○○里○○路413-2 號之「陳仙芳
    」命相館之負責人，其因張秋水之岳父王正國介紹，透過幫
    張秋水小孩命名之機會結識張秋水；竟基於意圖為自己不法
    所有之犯意，於民國93年5 月間某日，在上開命相館內向張
    秋水稱：施作生基可以幫助張秋水防範血光之災，亦可補充
    張秋水之財庫為由，使張秋水信以為真，便同意以支付新臺
    幣（下同）20萬元之代價，由陳陳裕替張秋水施作生基（即
    置放張秋水之衣物、生辰八字、指甲、毛髮等之活人墓，藉
    以改運之民間習俗）法事，而張秋水因而誤認陳陳裕確實會
    施作生基法事，故陷於錯誤先後交付3,000 元、5 萬元予陳
    陳裕，復於93年7 月2 日交付尾款147,000 元（共計交付20
    萬元）予陳陳裕，且一併交付衣物、頭髮、指甲及生辰八字
    等物，約定由陳陳裕在苗栗縣竹南鎮山佳里24鄰萬富新村29
    號（下稱29號土地）其女兒之住處內空地，為張秋水施作生
    基法事；期間張秋水一再要求觀看生基施作過程，陳陳裕均
    一再藉故推託，且並未於約定地點施作生基，張秋水嗣於99
    年8 月21日，前往29號土地欲向陳陳裕要求，倘如陳陳裕確
    有施作生基法事，則應雇工將生基挖出交還，至此陳陳裕猶
    不同意讓張秋水在場觀看挖掘生基；事後僅於同年月23日，
    自行將張秋水所交付之衣物等物（不含20萬元）寄還張秋水
    後即避不見面，經張秋水確認受騙後，始於99年9 月3 日報
    警循線查獲上情。
二、案經張秋水訴由苗栗縣警察局竹南分局移請臺灣苗栗地方法
    院檢察署檢察官偵查起訴。
    理  由
壹、程序部分：
一、按被告以外之人於偵查中向檢察官所為之陳述，除顯有不可
    信之情況者外，得為證據，刑事訴訟法第159 條之1 第2 項
    定有明文，而該條之立法理由係認被告以外之人（包括證人
    、鑑定人、告訴人、被害人及共同被告等）之陳述如在法官
    面前為之，因其任意陳述之信用性係在已受確定保障之情況
    下所為，自得作為證據。而現階段刑事訴訟法規定檢察官代
    表國家偵查犯罪、實施公訴，依法其有訊問被告、證人及鑑
    定人之權，證人、鑑定人且須具結，而實務運作時，檢察官
    偵查中向被告以外之人所取得之陳述，原則上均能遵守法律
    規定，不致違法取供，其可信度極高，職是，被告以外之人
    前於偵查中已具結而為證述，除反對該項供述得具有證據能
    力之一方，已釋明「顯有不可信之情況」之理由外，即不宜
    遽指該證人於偵查中之陳述不具證據能力。本件證人張秋水
    於偵查中在檢察官前所為陳述，已經依法具結，另被告及選
    任辯護人復未曾提及檢察官在偵查時有何不法取供致證人證
    詞顯不可信之情事，且證人張秋水於本院審理時經傳喚到庭
    進行交互詰問，是其於偵查中之證述，自得採為本件證據。
二、被告以外之人於審判外之言詞或書面陳述，除法律有規定者
    外，不得作為證據，刑事訴訟法第159 條固定有明文。惟被
    告以外之人於審判外之陳述，雖不符同法第159 條之1 至之
    4 規定，而經當事人於審判程序同意作為證據，法院審酌該
    言詞陳述或書面陳述作成時之情況，認為適當者，亦得為證
    據；又當事人、代理人或辯護人於法院調查證據時，知有第
    159 條第1 項不得為證據之情形，而未於言詞辯論終結前聲
    明異議者，視為有前項之同意，同法第159 條之5 亦定有明
    文。其立法意旨在於傳聞證據未經當事人之反對詰問予以核
    實，原則上先予排除，惟若當事人已放棄詰問或未聲明異議
    ，基於證據資料愈豐富，愈有助於真實發現之理念，且強化
    言詞辯論原則，法院自可承認該傳聞證據例外擁有證據能力
    。經查：本判決所引用之下列非供述證據，性質上均屬傳聞
    證據，惟檢察官及被告、選任辯護人於本院審理中調查證據
    時，知有刑事訴訟法第159 條第1 項不得為證據之情形，未
    於言詞辯論終結前聲明異議，且本院審酌上開言詞陳述作成
    時之客觀情況並無不當，並無不宜作為證據之情事，則依刑
    事訴訟法第159 條之5 之規定，認均具有證據能力。
貳、實體部分：
一、訊據被告陳陳裕固不否認有於93年間因為張秋水施作生基一
    事，陸續收受張秋水所交付之現金20萬元之事實，惟矢口否
    認有何詐欺犯行，並辯稱：其於93年7 月2 日下午某時許，
    在29號土地內，為張秋水施作生基，地點是張秋水核准的，
    因為張秋水資金不夠，所以才租用29號土地施作生基，張秋
    水同意不施作墓碑，20萬元係施作生基的費用，施作完畢後
    就聯絡不到張秋水，生基每月管理費用要3,000 元，師父費
    用10萬元，張秋水都沒有付，後來張秋水要求要挖掘出來還
    給他，就請工人挖掘出來生基，並將生基寄還給張秋水，並
    無任何詐欺取財犯行等語（見本院卷第22背面至23頁）。
二、經查：
  (一)證人張秋水於偵查中到庭具結證述：「於94年7 月12日下午
    2 時許在竹南鎮○○路413 之2 號，陳陳裕當時經營命相館
    有幫我女兒算命名，我問他我女兒有錯別字，他說那名字是
    無誤的，家裡會出不好的事，妻子、兒女會有血光之災，我
    問他說為何不是我，他說是我會影響到我家人，要跟我要20
    萬做活人墓，那天我錢帶不夠，我朋友蘇連卿陪同我一起去
    拿19萬現金給他，我朋友當時也交了5 萬元也被騙，我還給
    他衣服、頭髮、指甲還有生辰八字，事後約過1 、2 個月，
    我問他有無做，他說在進行中，後來這幾年我陸續問他，他
    都說沒有空，他說會幫我用，我要求要看他做活人墓的地方
    在哪裡，他說不給我看，還給我原先交給他的東西，我想說
    東西拿回來就好沒有跟他要錢，但他跟我說他的師父錢收了
    20萬元但是費用還沒有收齊，要再跟我要10萬元，但這次我
    沒有給他，後來他透他一位朋友周小姐把我原來交給他的東
    西以一個箱子寄回給我岳父王正國。一年內我常去找他，隔
    壁鄰居說我被騙了，我老婆、岳父都勸我算了，報案後有帶
    竹南分局員警到被告家，被告在家但不出面」、「我有說如
    果他有作，我要他挖出來給我看，他說會請工人挖，挖好了
    給我看，我說我要當場看，他說會煞到我，從頭到尾都沒有
    看到做好的現場，所以才報警」等語（見偵查卷宗第18至19
    頁、第29頁）；復於本院審理時到庭具結證稱：「當時有說
    要在苗栗縣竹南鎮山佳里24鄰萬富新村29號附近施作生基，
    有向被告要求要看施作生基過程，但是被告沒有通知何時要
    作，施作過程也沒有讓其去看，有去神壇拜拜，後來與檢察
    官去看現場，才看到被告所稱施作地點，水泥地看起來沒有
    挖掘過的痕跡，不可能聯繫不到，也可以透過其岳父王正國
    聯絡，被告後來也是將琉璃罐寄給王正國，被告說施作生基
    的理由可以改運及補財庫，去過二次，一次有去命相館的神
    壇拜拜，確實有簽立一份文疏，99年8 月21日有過去要求被
    告挖掘出生基，因為被告要求其出錢挖掘，所以才說只願意
    給1 萬元看他請工人挖掘，當時約定要施作生基，必須要有
    墓碑，有一個墳墓的樣子，需要去神壇拜拜，一次二、三百
    元，一個月二次（初一、十五），可以由被告代為拜拜，再
    另行請款，20萬元就包含施作生基全部工程、墓地、墓碑等
    ，被告說當事人不可以觀看施作生基，所以都不願意給其看
    ，只有做好的時候，以電話通知其說已經施作完畢，第一次
    給訂金，第二次付尾款，付尾款時有去神壇拜拜，也有去看
    現場，現場一片荒蕪，後來檢察官帶我們去看的地點，與被
    告先前說要施作的地點不同，相差約10公尺，一個在旁邊，
    一個在後院，並沒有同意說不用施作墓碑，其一直要求要看
    看生基，被告一直不願意帶其去看，後來才要求被告如果有
    施作生基，那就挖出來看，被告自己取出生基然後寄還給其
    岳父王正國，挖掘時也沒有通知其前往，祭拜當時並沒有拍
    照，卷內照片應該是祭拜後被告自行拍照的等語（見本院卷
    第113 至134 頁背面）。
  (二)證人張秋水與被告前無任何怨隙，衡情證人張秋水應無設詞
    攀誣，或虛構事實以陷害被告之理，況其到庭具結作證，更
    係以刑事責任擔保其證言之真實性，且有被告提出之補財庫
    吉祥文疏影本及消災吉祥文疏影本各1 張附卷可證（見本院
    卷第43至44頁）；故證人張秋水前開證述內容，經核與上開
    事證相符，亦與被告自承確有約定要施作生基一事相符，尚
    無不可採信之處；故證人張秋水證稱因被告陳述施作生基可
    以幫助證人張秋水防範血光之災，亦可補充證人張秋水之財
    庫，故其與被告約定要以20萬元代價，約定要施作生基法事
    ，生基必須有墓碑、墓地乙節，自堪信實。
  (三)至證人張秋水證述其先後僅有交付19萬元予被告及其與被告
    約定施作生基之時間為94年間等語，此與被告所自承其確有
    收取20萬元及施作時間係93年7 月2 日之事實不同乙節；按
    被告提出之補財庫吉祥文疏上記載的時間為甲申年（即民國
    93年）農曆6 月15日（即新曆7 月2 日），此有被告提出之
    補財庫吉祥文疏影本1 張為證（見本院卷第44頁）；是被告
    陳稱其確有收取證人張秋水所交付20萬元以施作生基法事及
    被告與證人張秋水約定施作之時間係93年7 月2 日之事實，
    應堪採信；而證人張秋水就此部份證述之事實，應係事隔多
    年記憶模糊所致，尚無可信。另被告辯稱施作生基係因為要
    補充證人張秋水之財庫，並非防範血光之災等語（見本院卷
    第137 頁）；惟觀之被告所提出之補財庫吉祥文疏影本及消
    災吉祥文疏影本各1 張可知，確有消災之事由，故被告此部
    份辯稱，亦無可信。
  (四)至被告於收取證人張秋水所交付之20萬元現金後，是否有依
    據其與證人張秋水之約定，在29號土地內為證人張秋水施作
    生基乙節，則由本院審認如下：
  (1)被告提出其確有初步找尋20筆土地，後又確定其中5 筆土地
    ，再偕同證人張秋水查看其中4 筆土地等語；惟被告既又陳
    述證人張秋水因資金不足，故僅給予20萬元施作生基，故無
    法施作墓碑或購買墓地，則既無資金又如何找尋20幾筆土地
    ，且證人張秋水到庭證述僅有看過2 筆土地，其中1 筆土地
    即為29號土地，此外，被告亦無提出相關證據證明其確有代
    為找尋20幾筆土地之證據，是被告上開辯稱，尚無可信。
  (2)被告辯稱證人張秋水有於93年7 月2 日前往其開設的命相館
    ，簽立文疏、進行封罐、祭拜，同日下午就將琉璃罐放置於
    生基內，之後再掩土完成等語；證人張秋水於本院審理時到
    庭證述第二次交付尾款（應為93年7 月2 日），有到被告開
    設的命相館神壇祭拜、寫文疏等語（已如前述）；是此部份
    事實，自堪信實。惟被告辯稱其同日下午就將琉璃罐（生基
    ）置入29號土地內，先將沙拉油桶放入穴位（已整地完成）
    ，再將琉璃罐放入沙拉油桶內，再掩土等語（見本院卷第67
    頁），並提出照片29張為證（見偵查卷宗第39至61頁、本院
    卷第72至77頁）；依據被告提出之照片，雖有被告所稱之琉
    璃罐、沙拉油桶等物品，但上開照片均未顯示日期，亦無明
    顯地點特徵，更無足以辨識該儀式即為被告為證人張秋水施
    作生基法事、琉璃罐即為證人張秋水之生基等事證；另證人
    張秋水亦未在場觀看；又既證人張秋水一再表示要觀看生基
    法事施作過程，其已於93年7 月2 日上午已到場完成書寫文
    疏、祭拜儀式等過程，豈有可能於同日下午被告欲完成施作
    生基墓穴之重要過程反而不在場；再者，被告既然要拍照存
    證以避免糾紛，則其又為何於照片上未顯示日期，抑或直接
    要求被告到場觀看方式或者以其他方式（利用第三人在場、
    錄影等），以證明其確有為證人張秋水在29號土地施作生基
    之事實；另觀之被告所稱施作生基法事現場即29號土地，其
    上僅有平整之水泥地面，並無任何墓地、墓碑，更無法判斷
    有無施工或者挖掘情事，此有臺灣苗栗地方法院檢察署檢察
    官99年12月21日下午4 時勘驗筆錄1 份及現場照片6 張附卷
    可稽（見偵查卷宗第63至66頁），依據現場狀況該29號土地
    為一般住家內土地，且其上並無任何足資辨識地下生基之物
    品，亦無任何墓碑、墓地，此亦與證人張秋水證稱施作生基
    法事需要製作墓碑、墓地乙節相違。是被告辯稱確有於93年
    7 月2 日下午將生基置入穴位（即29號土地內），完成施作
    生基法事云云，尚有可疑。
  (3)證人即被告之妻鄭瓊香於本院審理時到庭證稱：有陪被告前
    往選擇製作生基的地點，29號土地確有施作生基，有幫忙被
    告整地、架構、填土、佈置，有放沙拉油桶，沙拉油桶係為
    保護琉璃罐，有看過證人張秋水前往29號土地拜拜，但被告
    的客人其沒有特別去注意。29號土地後來因為颱風沖刷，所
    以有重新整理，上面有狗舍，施作生基程序並不懂，都是依
    據被告要求施作，並不知道幫忙作過幾個生基，因為不清楚
    到底是在做什麼，都是依據被告要求，也不確定是何種程序
    ，琉璃罐上並沒有名牌可以辨識，當日也不確定是施作生基
    ，拍照是被告自己拍的，也沒有每件都拍等語（見本院卷第
    138 至147 頁）；證人鄭瓊香與被告為配偶關係，衡情證人
    鄭瓊香應無設詞攀誣，或虛構事實以陷害被告之理，況其到
    庭具結作證，更係以刑事責任擔保其證言之真實性，故證人
    鄭瓊香前開證述內容，經核尚無不可採信之處。惟依據證人
    鄭瓊香所證其並不確定施作生基法事程序，當日也不確定是
    施作生基法事等語，其並無法確定被告確有於93年7 月2 日
    下午，在29號土地上，為證人張秋水施作生基法事之事實，
    故證人鄭瓊香所證，尚無法為被告有利之認定。
  (4)另被告辯稱證人張秋水於93年7 月2 日施作生基完成後，隨
    即不知去向，無法聯絡等語（見本院卷第29頁）；惟被告於
    本院審理時自承其為以開設命相館維生等語（見本院卷第17
    5 頁背面），故為他人施作生基自為被告謀生之方式，則被
    告豈有證人張秋水施作生基法事完畢後，並未如約定按月給
    付3,000 元生基管理費及師父費用10萬元之情況下，其猶自
    93年7 月2 日起，按月幫證人張秋水管理生基、祭拜，直至
    99年8 月23日方自行取出生基寄還被告之可能；至被告雖又
    辯稱因為證人張秋水為故人之後，所以其才不計較金錢，繼
    續為證人張秋水管理生基、祭拜生基等語；但被告又自承其
    確有向證人張秋水約定需要給付10萬元師父費用及3000元管
    理費用及如果要挖掘出生基尚需要給付4 、5 萬元的雇工費
    用的等語（見本院卷第169 頁背面、第171 至175 頁）；故
    被告前後辯稱亦相矛盾；是被告辯稱其確有於93年7 月2 日
    下午某時，在29號土地內，為證人張秋水施作生基法事乙節
    ，已有可疑。另被告辯稱其因為無法聯絡證人張秋水，所以
    無法自行取出生基云云，惟據被告所辯：其於99年8 月21日
    透過友人取出證人張秋水93年7 月2 日所施作之生基，並透
    過證人張秋水之岳父王正國之地址，將證人張秋水之上開生
    基寄還予證人張秋水，倘如其上開辯稱屬實，則其大可透過
    王正國與證人張秋水取得聯繫才是。故其辯稱無法聯繫證人
    張秋水，故無法自行取出生基云云，應係事後卸責之詞，並
    無可採。
  (5)再者，證人張秋水證述其於99年8 月21日確有至被告所稱施
    作生基處所，要求倘如被告確有施作生基法事，則被告應該
    將生基挖掘出來，交還給其等語；則衡諸一般常情，倘如被
    告確有於93年7 月2 日，在29號土地上，為證人張秋水施作
    生基法事屬實，則其大可定期聘請工人挖掘，並由證人張秋
    水在場觀看挖掘過程，此不但可以避免證人張秋水與其之紛
    爭，亦可直接證明其確有施作生基法事之事實；而觀之被告
    竟捨此不為，僅由被告片面委託證人周湘羚單獨一女子，於
    99年8 月21日晚間9 、10時許，自行在29號土地旁的涵洞，
    利用被告提供的工具，自行取出證人張秋水之生基，並由被
    告自行寄還證人張秋水的岳父王正國。被告上開所為，顯與
    常情有違，是被告辯稱其確有委託證人周湘羚挖掘生基乙節
    ，亦有可疑。
  (6)另證人周湘羚於本院審理時雖到庭具結證稱：其有於去年農
    曆7 月半前的2 、3 天晚上9 時許，到29號土地地上涵洞，
    以被告所準備的照明設備、工具，將那個洞口的大石頭移開
    ，然後用鐵條將涵洞內的1 個半透明袋子取出，然後裡面的
    東西是用一個紅布綁起來，但是那個東西蠻沈重的，取出的
    東西依據被告所稱係1 個琉璃罐，取出後就交給被告，然後
    隔日幫被告寄送包裹給一位叫「王正國」的人，寄送當時包
    裹已經打包好，並沒有打開看裡面究竟是什麼東西，平常每
    逢初一、十五就幫被告購買5 種水果，被告稱係因為有一個
    客人要拜拜用到，所以順道幫被告購買去被告經營的命相館
    拜拜，被告沒有說是幫那一個客人，購買時間已經有5 、6
    年了等語（見本院卷第149 至160 頁）；證人周湘羚與被告
    為朋友關係，衡情證人周湘羚應無設詞攀誣，或虛構事實以
    陷害被告之理，況其到庭具結作證，更係以刑事責任擔保其
    證言之真實性，故證人周湘羚前開證述內容，經核尚無不可
    採信之處。而依據證人周湘羚上開證述，其雖有幫忙被告取
    出琉璃罐1 個，但該琉璃罐是否即為證人張秋水當初為施作
    生基所使用之琉璃罐及被告於99年8 月23日委託證人周湘羚
    代為寄送的包裹內，是否即為證人張秋水當初為施作生基所
    使用之琉璃罐乙節，均無可得知。至證人周湘羚又稱其確有
    幫忙被告每月初一、十五購買水果等，此部份更無法據此即
    認被告確有幫證人張秋水施作生基法事之事實。
  (7)另被告於100 年2 月24日本院行準備程序時自承：「是99年
    8 月21日左右挖起來，晚上去挖的沒有拍照，因為當時張秋
    水說我們騙他，所以我挖起來還他。我有證人，就是當天去
    挖的工人」等語（見本院卷第24頁）。依據被告上開陳述，
    其係委託「工人」挖掘才是，惟其事後又舉其友人周湘羚到
    庭作證，辯稱僅係由證人周湘羚前往取出，並非聘請工人，
    亦非是挖掘出來，而僅係由證人周湘羚單獨一女子，徒手搬
    移石頭，再以鐵條勾出即可取出生基。綜上，倘如取出生基
    的程序僅此即可，則被告又為何不願意讓證人張秋水自行取
    出，或早於被告所稱之證人張秋水施作生基完畢後，隨即不
    見蹤影之時，即可自行取出寄還證人張秋水即可，又何須單
    方面為被告繼續祭拜、管理生基長達6 年之久。是被告辯稱
    其確有於99年8 月21日晚間委託證人周湘羚取出證人張秋水
    當初為施作生基所使用之琉璃罐云云，並無可信。
  (8)綜上所述，被告辯稱其確有施作生基乙節，並無可採。證人
    張秋人證述被告謊稱欲幫其施作生基法事，並向其收取20萬
    元施作生基費用，但並未如約定製作生基法事之事實，自堪
    信實；本案被告應係假藉為證人張秋水施作生基法事以消災
    、補充財運為由，方使證人張秋水因此陷於錯誤，而交付上
    開金額。故本件事證明確，被告上開詐欺取財之犯行，洵堪
    認定，應予以依法論科。
三、新舊法比較：
    按行為後法律有變更者，適用行為時之法律。但行為後之法
    律有利於行為人者，適用最有利於行為人之法律，刑法第2
    條第1 項定有明文。又有關新舊法之比較，應就罪刑有關之
    共犯、未遂犯、想像競合犯、牽連犯、連續犯、結合犯以及
    累犯加重、自首減輕暨其他法定加減原因與加減例等一切情
    形，綜其全部罪刑之結果而為比較。本件被告行為後，刑法
    下列條文已於94年2 月2 日修正，並於95年7 月1 日施行，
    玆比較新舊法規定並適用如下：
  (一)罰金刑最低數額部分：修正前刑法第33條第5 款原規定：「
    罰金：（銀元）1 元以上」，依現行法規所定貨幣單位折算
    新臺幣條例第2 條規定折算為新臺幣後，上開罰金刑之最低
    數額即為新臺幣3 元；而修正後刑法第33條第5 款則規定：
    「罰金：新臺幣1000元以上，以百元計算之」，即修正後之
    罰金刑最低數額，已提高為新臺幣1000元；比較新舊法之結
    果，修正後之規定，並未較有利於被告（至被告所犯詐欺取
    財罪之法定刑中罰金刑數額提高標準部分，依增訂刑法施行
    法第1 條之1 第1 項、第2 項前段規定提高後之數額，與原
    適用罰金罰鍰提高標準條例第1 條前段、現行法規所定貨幣
    單位折算新臺幣條例第2 條等規定提高並折算為新臺幣後之
    數額，兩者均屬相同，對於被告並無何有利或不利之影響，
    自不生新舊法比較適用之問題，應依一般法律適用之原則，
    直接適用增訂後之規定，併予敘明）。
  (二)按行為後法律有變更者，適用行為時之法律。但行為後之法
    律有利於行為人者，適用最有利於行為人之法律，刑法第2
    條第1 項定有明文。又被告行為時之刑法第41條第1 項前段
    規定：「犯最重本刑為5 年以下有期徒刑以下之刑之罪，而
    受6 個月以下有期徒刑或拘役之宣告，因身體、教育、職業
    、家庭之關係或其他正當事由，執行顯有困難者，得以1 元
    以上3 元以下折算1 日，易科罰金。」而其行為時之易科罰
    金折算標準，依修正前罰金罰鍰提高標準條例第2 條前段（
    現已刪除）規定，就其原定數額提高為100 倍折算1 日，則
    本件被告行為時之易科罰金折算標準，應以銀元300 元折算
    1 日，經折算為新臺幣後，應以新臺幣900 元折算為1 日。
    惟95年7 月1 日修正公布施行之刑法第41條第1 項前段則規
    定：「犯最重本刑為五年以下有期徒刑以下之刑之罪，而受
    六個月以下有期徒刑或拘役之宣告者，得以新臺幣一千元、
    二千元或三千元折算一日，易科罰金。」比較修正前後之易
    科罰金折算標準，以95年7 月1 日修正公布施行前之規定，
    較有利於被告，則應依刑法第2 條第1 項前段，適用修正前
    刑法第41條第1 項前段規定，定其折算標準。
  (三)綜上修正前、後刑法規定比較之結果，修正後之刑法規定並
    未較有利於被告，揆諸前揭說明，本件自應適用被告行為時
    即修正前之刑法規定。
四、核被告所為，係犯刑法第339 條第1 項之詐欺取財罪。至被
    告先後3 次收取證人張秋水所交付3,000 元、5 萬元及147,
    000 元，係本於同一詐欺取財犯行，先後3 次收取贓款之數
    行為，係該當於同一犯罪構成要件，且侵害同一法益，依社
    會健全通念，咸認其各舉動之獨立性極為薄弱，適宜視為一
    個行為較為合理，係屬學理上所稱之接續犯，應僅以一個詐
    欺取財罪論之。爰審酌被告為60年7 月19日出生，教育程度
    為高職畢業，其為智識健全之成年人，不知以正當途徑獲取
    利益，僅為貪圖小利，即向證人張秋水謊稱確有施作生基法
    事，以詐取證人張秋水所交付的現金20萬元，其行為實無可
    取，且迄今亦未與證人張秋水達成和解，賠償證人張秋水損
    失，於本院審理時亦未見絲毫悔意，其犯罪動機、手段等一
    切情狀，量處如主文所示之刑。
五、按中華民國96年罪犯減刑條例業經總統於96年7 月4 日公布
    ，自同年7 月16日施行，本件被告所犯之刑法第339 條第1
    項之詐欺取財罪，犯罪時間在96年4 月24日以前，經核尚無
    該條例第3 條所列不予減刑之情形（所犯雖屬該條例第3 條
    第1 項第15款之罪，然該罪之本院宣告刑均未逾有期徒刑1
    年6 月），應依中華民國96年罪犯減刑條例第2 條第1 項第
    3 款規定，減其宣告刑之刑期2 分之1 ，並審酌其年齡、職
    業、收入、社會地位等節，並諭知易科罰金之折算標準如主
    文所示，以資儆懲。
六、據上論斷，應依刑事訴訟法第299 條第1 項前段，刑法第2
    條第1 項、第339 條第1 項、（修正前）第41條第1 項前段
    ，（廢止前）罰金罰鍰提高標準條例第2 條，現行法規所定
    貨幣單位折算新臺幣條例第2 條，中華民國96年罪犯減刑條
    例第2 條第1 項第3 款、第7 條、第9 條，刑法施行法第1
    條之1 ，判決如主文。
本案經檢察官黃明正到庭執行職務。
中    華    民    國   100    年    5     月    11    日
                  刑事第三庭  審判長法  官  柳章峰
                                    法  官  陳文貴
                                    法  官  許蓓雯
以上正本證明與原本無異。
如不服本判決應於收受判決後10日內向本院提出上訴書狀，並應
敘述具體理由。其未敘述上訴理由者，應於上訴期間屆滿後20日
內向本院補提理由書( 均須按他造當事人之人數附繕本) 「切勿
逕送上級法院」。告訴人或被害人如對本判決不服者，應具備理
由請求檢察官上訴，其上訴期間之計算係以檢察官收受判決正本
之日期為準。
                                    書記官  徐一夫
中    華    民    國   100    年    5     月    11    日
附錄本判決論罪科刑法條全文
中華民國刑法第339條第1項
意圖為自己或第三人不法之所有，以詐術使人將本人或第三人之
物交付者，處 5 年以下有期徒刑、拘役或科或併科 1 千元以下
罰金。